【裁判字號】    96,訴,1698
【裁判日期】    971027
【裁判案由】    給付貨款
【裁判全文】
臺灣臺南地方法院民事判決              96年度訴字第1698號
原      告  弓銓企業股份有限公司
法定代理人  乙○○
訴訟代理人  丙○○
            劉炯意律師
被      告  欣科鈺企業有限公司
    兼
法定代理人  甲○○
共      同
訴訟代理人  林聯輝律師
複代理人    徐朝琴律師
上列當事人間請求給付貨款事件，經本院於民國97年10月13日言
詞辯論終結，判決如下：
    主      文
被告欣科鈺企業有限公司應給付原告新臺幣肆佰伍拾玖萬肆仟壹
佰捌拾參元，及自民國九十六年十二月二十五日起至清償日止，
按年息百分之五計算之利息。
被告甲○○應給付原告新臺幣肆佰伍拾玖萬肆仟壹佰捌拾參元，
及自民國九十六年十二月二十五日起至清償日止，按年息百分之
五計算之利息。
前二項被告如任一被告為給付，其他被告於清償範圍內同免給付
責任。
原告其餘之訴駁回。
訴訟費用新台幣肆萬陸仟伍佰肆拾元，由被告負擔。
本判決原告勝訴部分，於原告以新臺幣壹佰伍拾伍萬元為被告欣
科鈺企業有限公司、甲○○供擔保後，得假執行。但被告欣科鈺
企業有限公司、甲○○如以新臺幣肆佰捌拾參萬元為原告預供擔
保，得免為假執行。
原告其餘假執行之聲請駁回。
    事實及理由
一、被告欣科鈺企業有限公司（下稱欣科鈺公司）雖設於台北市
    ，惟原告與被告欣科鈺公司既合意因「三區處出（配）水總
    水表自動讀表工程系統」（下稱系爭工程）工程合約書之爭
    議涉訟時，以本院為第一審管轄法院（系爭合約第9條第3項
    參照），本院自有管轄權，合先敘明。
二、原告起訴主張：
  (一)原告與被告欣科鈺公司於民國95年10月3日訂定「三區處出
    （配）水總水表自動讀表工程系統」（下稱系爭工程）買賣
    相關儀器之工程合約書，總價新台幣（下同）15,516,107元
    ，另由被告欣科鈺公司負責人即被告甲○○個人簽發本票連
    帶擔保貨款之給付。日後減少採購「數位編碼網路讀表介面
    」5只共計164,715元（未稅），並增購「200mm渦流式水量
    計×1、EMA電磁式通信轉換器×1、600mm電磁式流量計×1
    、電磁式水量計安裝試車費600mm×1、電磁式通訊器×2、
    200mm渦流式水量計×1、300mm豎軸葉輪電子式×1」等多項
    材料價金共計1,668,407元（未稅），是被告向原告採購之
    貨品總價17,094,983元，原告已交付上開產品完畢，但被告
    僅給付12,500,800元，尚積欠原告4,594,183元，原告屢次
    催請被告給付剩餘價金，被告皆置之不理，原告遂本於買賣
    契約及本票之法律關係請求被告連帶給付。
  (二)被告雖抗辯依系爭合約第3條約定，被告公司於96年11月24
    日前給付貨款即未屬違約云云，惟系爭合約第3條亦約定被
    告公司於領取上開工程款5日內，應將該次請款之半數給付
    原告，但被告公司未依約給付貨款、時有拖延情事，迄95年
    12月15日原告已交付貨品之金額為15,120,802元（未稅），
    但被告迄96年1月10日才付款12,500,800元，96年5月間被告
    欲向原告增購貨品材料，原告擔心被告無法給付貨款，遂要
    求被告應將自來水公司工程款撥入之帳戶之存摺及印鑑章交
    由原告保管，並同意由原告提領，以作為清償積欠之貨款及
    新購貨品之貨款，以免被告公司倒帳，被告公司允之並交付
    合作金庫銀行玉成分行、帳號：0000-000-000000號帳戶之
    存摺及印鑑章。原告遂依約給付全部商品，於96年8月13日
    再交付1,160,135元之貨品（未稅），但被告公司不僅對原
    告之催討置之不理，尤有甚者，被告要求自來水公司以支票
    支付工程款，不要撥入該帳戶，自來水公司遂將數百萬元工
    程款以支票支付，致原告無法領取貨款，原告知悉後遂將兩
    造之約定告知自來水公司，但被告卻將存摺密碼變更，使原
    告無法領款，並將帳戶內之存款領出而不願給付積欠之貨款
    。
  (三)有關存摺印章被告何時交給及為何交給原告，被告陳述反覆
    ，且收受存摺印章之人為楊崇明，而非乙○○，故被告所言
    顯不足採：
  1.被告兼法定代理人甲○○於97年4月9日言詞辯論期日稱：「
    日期記不得了，大約是自來水公司工程最後一期付款前所簽
    的，目的是要讓工期順利完工，因為軟體、硬體都是原告公
    司支付的，我們不希望傷害到第三人，原告要求我把存摺、
    印章交給他，他們才會出貨。」
  2.97年5月8日準備書狀稱：「被告原來亦應乙○○老師之要求
    ，將存摺交給楊老師保管，被告董事長甲○○則保管存摺之
    公司大印。嗣雖將公司大印亦交給楊老師，為仍將語音密碼
    與以變更，以資牽制。」
  3.被告兼法定代理人甲○○於97年5月14日言詞辯論期日稱：
    「第三區工程一開始我就將存摺、印章交給楊，每次款項進
    來，我必須要拿存摺、大章才能領款，要配合原告公司要求
    ，沒有領款，工程無法進行，因此原告公司要求我匯款到哪
    裡我就匯款。」、「沒有資料可以證明何時將存摺印章交給
    乙○○，我記得是簽合約後一個星期後交給乙○○的。」
  (四)被告雖抗辯其與原告之法定代理人乙○○有金錢往來，其交
    付給乙○○之6,900,000元係給付本案貨款之一部分，原告
    否認之，並依民事訴訟法第277條之規定及最高法院70年度
    台上字第2898號判決意旨，被告應舉證其交付金錢之原因關
    係。且該6,900,000元與本案無關：
  1.經查乙○○當時非公司負責人，且該金錢往來係乙○○個人
    與被告甲○○間之借貸關係，與原告無涉。再查，依被告所
    述，被告於95年11月16日交付乙○○500,000元、12月20日
    交付4,000,000元、96年1月10日交付2,400,000元，但兩造
    合約價款（15,516,107元）及日後增購價金共計17,094,983
    元，若被告所述可採，則被告至96年1月10日已付款19,400,
    000元，顯與常理不合。又被告訴訟代理人於本案97 年4月9
    日言詞辯論期日稱：「原告還要求被告公司要多付款給乙○
    ○，這是原告公司額外要求，為了使工程順利不要遲延，我
    們才會匯款。」經查，被告承攬之系爭工程遲至96年12月12
    日始結算，被告於結算前11個月即超付貨款，顯與常理有違
    ，原告並否認要求被告多付款給乙○○。
  2.被告於96年5月間交付存摺印章給原告，由原告自行提領貨
    款以保證付款，而要求原告繼續出貨，若被告於96年1月10
    前已給付19,400,000元，何需再交付存摺印章予原告收執，
    並同意原告自行領款。
  3.兩造合約第3條約定：「本合約無預付款，甲、乙雙方約定
    ，甲方向自來水公司請領估驗款、其他款項及驗收尾款，於
    款項撥入5日內，應將該次請款金額之半數給付予乙方做為
    部分貨款之清償... 」，顯無提早給付貨款之約定。再查，
    自來水公司於95年11月15日轉存11,007,150元至被告帳戶，
    被告於95年11月16日依約領款5,500,000元交付原告，同年
    12月20 日自來水公司轉存11,670,750元，被告於同年月22
    日領款5,000,000交付原告（依約應交付583萬餘元），同年
    月29日自來水公司轉存6,286,245元，被告於96年1月10日領
    款2,000,000元交付原告（依約應交付314萬餘元），由上開
    付款時間及金額可證，上開交付予乙○○之6,900,000元款
    項與本案無關。
  4.又系爭6,900,000元，確係被告甲○○與乙○○間個人借貸
    關係，與系爭工程無關，乙○○已知交付給被告甲○○或其
    指定之人如下：於94年3月8日、5月3日匯款100萬元、60萬
    元入宜帥企業有限公司（下稱宜帥公司）帳戶，而吉鼎實業
    股份有限公司原名為宜帥公司，負責人原為甲○○；於94
    年6月15日（係乙○○之胞妹楊淑蓉匯款）、7月5日分別匯
    款50萬元入被告欣科鈺公司之帳戶；於95年1月19日、5月12
    日、5月22日、8月29日分別交付40萬元、50萬元、100萬元
    、100萬元現金；於95年7月10日匯款200萬元入被告甲○○
    胞妹周秀美之帳戶，周秀美現為吉鼎實業公司（下稱吉鼎公
    司）之董事，共計750萬元。
  5.乙○○雖為原告公司前董事長之配偶，董事長偶而會交代乙
    ○○幫忙處理公司業務，然乙○○對公司業務無決定職權，
    且系爭690萬元係個人借貸關係，故乙○○與公司是否密切
    與本案無關連。
  (五)被告復抗辯原告無證據證明交付系爭貨品，查被告亦承認其
    所承攬之系爭工程相關貨品皆向原告購買，經查系爭工程已
    完工並驗收完畢，若被告未向原告購買貨品，如何完成工程
    ？且原告亦已提出銷貨單據證明之，縱原告公司所交付之貨
    品與鈞院函查自來水公司之結算表有所出入，即VK200MM 渦
    流流量計1件、EMA電磁式通信轉換器1件、MF電磁式傳訊器2
    件未列入結算表中，但原告確實已交付，被告是否使用於系
    爭工程，原告無從過問，從而被告仍應給付貨款。
  (六)聲明：
  1.被告應連帶給付原告4,594,183元，及自起訴狀繕本送達翌
    日起至清償日止，按年息百分之5計算之利息。
  2.訴訟費用由被告負擔。
  3.原告願供擔保請准宣告假執行。
三、被告抗辯：
  (一)原告主張被告增購多項材料，價金總計1,668,407元云云，
    雖提出銷貨單為證，惟查本件系爭貨款係被告向原告購貨之
    代價，原告理應依約將貨品交付被告，但依原告所提出之銷
    貨單竟多數交給訴外人吉鼎公司，何得遽指已將貨品交足被
    告？雖吉鼎公司與被告欣科鈺企業有限公司（下稱欣科鈺公
    司）之法定代理人均為被告甲○○，惟公司之法人格不同，
    會計制度亦互相有異，原告既未與被告對帳會算，被告如何
    了解收到原告多少貨品？且如經會算，習慣上均有折扣情形
    ，則被告究竟積欠原告多少貨款，尚未經兩造會算清楚，豈
    得以原告交付吉鼎公司之貨品，據以請求被告付款？且亦有
    非經被告公司簽收之銷貨單、單據上未記載金額者，故原告
    提出之銷貨單據仍有疑義。
  (二)經查，原告送貨至被告公司經被告簽收之貨品，如卷(一)134
    頁所示：
  1.項次1、品名PRC電源重置器及IRU-2（ADSL通訊介面）
  2.項次5、品名FMT（ADSL通訊介面）及PRC電源重置器
  3.項次6、品名VK200MM渦流流量計
  4.項次7、品名MF電磁式水量計600MM及電磁式水量計安裝試車
    費。
  5.項次8、品名EMA電磁式通信式轉換器
  6.項次9、品名MF電磁式傳訊器
  7.項次10、品名VK200MM渦流流量計
    上開貨品金額共計2,316,126元。
  (三)查兩造所訂工程合約書第3條付款辦法載明：「甲方（被告
    ）應於工程驗收後一個月內，將剩餘之貨款全數付清」，被
    告經工程驗收日期為96年10月24日，則被告於96年11月24日
    前付清貨款，均未違約。豈料原告於96年11月初即聲請假扣
    押，並於同年月7日聲請假扣押執行被告之財產。
  (四)實則，原告公司法定代理人乙○○，更向被告多領取690萬
    元，乙○○既為原告公司之負責人，其向被告所領取之款項
    ，自屬原告公司所領取。被告之所以超付貨款，乃為求工程
    之順利進行，不致妨害到負責系爭工程之公務人員，不得不
    應原告不合理之要求。乙○○係當時原告董事長之配偶，與
    其弟即副總經理長期均參與原告公司之業務，若乙○○不能
    代表原告，則其何以能代表原告公司在結案報告上會帳簽收
    ？被告公司又何須向乙○○報告工程狀況？被告有時不得不
    與乙○○姊弟商洽，尤其私下付款情形，於一些貨款不便逕
    交原告公司者，均私下交由乙○○收受，是交給乙○○之款
    項即等同交給原告公司。至原告抗辯係乙○○與甲○○間借
    貸關係，雖提出匯款單、交易明細表為證，惟原告未說明其
    所提出之匯款單據係指何項貨款，且受款者有宜帥企業公司
    及周秀美，原告亦未說明其與被告有何關連，據悉乙○○借
    人頭籌設合康水資源公司並將地址設在周秀美處，其間有何
    關連，亦與被告無涉。另原告主張交付現金之部分，被告亦
    否認之，是上開款項應為貨款之清償而非借款。
  (五)被告雖有將銀行存摺交付原告由其隨時領款，係因原告一向
    不信任其承購商之慣例，被告本應乙○○之要求將存摺交由
    其保存、公司大印則由被告甲○○保管，嗣後雖將公司大印
    亦交由乙○○保管，為牽制之故，才將語音密碼加以變更。
  (六)聲明：
  1.原告之訴及假執行之聲請均予駁回。
  2.訴訟費用由原告負擔。
  3.准供擔保免宣告假執行。
四、本件兩造不爭執之事實在於：
  (一)原告與被告欣科鈺企業有限公司（下稱欣科鈺公司）於民國
    （下同）95年10月3日訂定「三區處出（配）水總水表自動
    讀表工程系統」（下稱系爭工程）買賣相關儀器之工程合約
    書。（卷(一)5-7頁合約書）
  (二)被告欣科鈺公司之負責人即被告甲○○於95年10月12日簽發
    票號：262727、金額新台幣（下同）15,516,107元之本票乙
    紙。（卷(一)8頁本票）
  (三)台灣自來水公司第三管理處於96年10月發給被告台水三工驗
    字第98110號工程結算驗收證明書，系爭工程驗收完畢／驗
    收合格日期為96年10月24日。（卷(一)20頁工程結算驗收證明
    書）
  (四)被告基於上開買賣契約曾給付原告貨款12,500,800元。（卷
    (一)10頁付款明細、62頁筆錄）
  (五)被告曾給付乙○○6,900,000元。
  (六)被告將其於合作金庫銀行玉成分行、帳號：0000-000-00000
    0號帳戶存摺、大小章共二枚，交付原告：「茲收到.... 如
    有款項存入，同意由弓銓公司提領，提領時無須告知欣科鈺
    企業，欣科鈺企業絕無異議」。（卷(一)66頁）
  (七)乙○○於94年5月3日匯款60萬元給宜帥企業有限公司，於同
    年7月5日匯款50萬元給欣科鈺公司，於95年7月10匯款200萬
    元給周秀美。楊淑容於94年6月15日匯款50萬元給欣科鈺公
    司。（卷(一)198、201頁匯款單）
  (八)台灣自來水股份有限公司第三區管理處於97年3月6日以台水
    三工字00000000000號函覆本院並檢送系爭工程結算明細表
    ；復於同年7月2日以台水三操字00000000000號函覆本院並
    檢送系爭工程履約保固事宜協調會會議記錄。（卷(一)70-93
    頁函）
  (九)台北市政府於97年3月5日以府產業商字第09781936500號函
    覆本院並檢附吉鼎實業股份有限公司96年度變更負責人登記
    申請書文件及最近變更登記事項表影本、欣科鈺企業有限公
    司設立及最近變更登記事項表影本。（卷(一)97-123頁函）
  (十)經濟部中部辦公室於97年6月27日以經中三字第09736089910
    號函覆本院並檢送合康水資源股份有限公司變更登記相關資
    料影本。（卷(一)224-257頁函）
  (十一)合作金庫商業銀行玉成分行於97年6月4日以合金玉存字第09
    70002296號函覆本院並檢送被告欣科鈺公司於96年10月31日
    申請變更密碼之聯行代理付款異動申請暨約定書及自95年11
    月15日起至96年12月21日止之交易明細表暨於95年11月16日
    及95年12 月22日轉帳匯款交易之相關傳票影本五紙。台南
    分行於97年6 月10日以合金南存字第0970002689號函覆本院
    並檢送被告欣科鈺公司於96年1月10至本分行辦理轉帳匯款
    (1)金額為2,400,000 元至成大郵局、帳號00000000000000(2)
    金額為2,000,000元至華南銀行麻豆分行、帳號00000000000
    00等傳票影本。（卷(一)207 -215頁函）
  (十二)臺灣北區電信分公司台北東區營運處服務中心於97年9月17
    日以服字第097000239號函覆本院略以：本公司第00-000000
    00電話號碼於95年12月及96年5月之通聯紀錄，已逾保存期
    限無法提供。（卷(二)31頁函）
  (十三)原告於96年11月2日就系爭貨款爭議向本院聲請假扣押，並
    經本院以96年度裁全字第8299號裁定准許在案。
五、本件兩造爭執者，在於：(一)兩造買賣合約之貨品是否已全數
    交付被告公司？(二)本件貨款被告是否已全數清償？亦即被告
    匯款予乙○○個人之690萬元，是否清償本件之貨款？
  (一)本件兩造於95年10月3日訂定「三區處出（配）水總水表自
    動讀表工程系統」（下稱三區工程）工程合約書，由被告向
    原告購買自來水公司三區工程相關儀器，兩造均不爭執，被
    告抗辯該工程之儀器原告並未全數交付等語，經查：
    1.本件因被告公司承包自來水公司三區之出水總水量計自動
      讀表系統工程，故向原告購買儀器，用於自來水公司三區
      工程，有兩造工程合約書約定：「甲方（即被告）茲向乙
      方（即原告）購買自來水公司「三區處出（配）水總水表
      自動讀表工程系統」乙案所需之流量計及其讀表相關儀器
      ，經雙方同意共立買賣合約書，共同遵守，．．．」（卷
      5頁反面），台灣自來水股份有限公司第三區管理處函覆
      之工程履約保固會議記錄（卷260頁以下）可證，是本件
      工程合約之購買物品，係供自來水三區工程之用。
    2.又被告承攬之自來水公司三區工程已全數完工，有自來水
      公司檢送之工程結算明細表及工程契約結算書面記錄在卷
      （卷71－93頁），原告本件出貨之儀器項次，經比對後，
      亦均列明於自來水公司之結算明細表中（卷175頁對照表
      ），足認上開確實均已交付完畢，並已實際安裝於自來水
      三區工程。
    3.被告固抗辯依原告提出之收貨單，有部分非被告欣科鈺公
      司簽收，且簽收單記載吉鼎公司，並非交付被告云云。然
      查被告公司董事長甲○○原亦為吉鼎公司之董事長，於96
      年9月22日始改由周育平擔任董事長，有本院調閱吉鼎公
      司變更登記申請書、股東會及董事會議事錄可參（卷98－
      100頁），而被告甲○○於吉鼎公司亦為股權數最多之股
      東，有股東名簿在卷可按（卷109－110頁），且吉鼎公司
      、欣科鈺公司之公司所在地均設置於同一地址即台北市大
      安區○○○路308巷21號1樓（見公司變更登記表卷114 頁
      120頁）。再由被告甲○○提出交付原告公司前任楊副總
      理之信函，記載：「94年度、95年度工作狀況：1.一區汰
      換水表工程．．2.二區汰換水表工程．．3.一區讀表工程
      ．．4.三區讀表工程．．上述四大工程中，除目前與貴公
      司洽談之第四項「三區讀表工程」外，其三項並未獲得貴
      公司任何承諾。．．．」，最後署名記載：「弟鼎銘率吉
      鼎公司員工敬上」（卷183頁），另參照原告提出之銷貨
      單收貨人簽章欄蓋有吉鼎收發章或欣科鈺企業有限公司行
      政專用章（參見卷141頁、150頁），其上之地址均為「台
      北市○○○路○段65號2Ｆ」，又吉鼎公司曾於95年12月5
      日、96年5月4日發傳真予原告公司，記載：「三區讀表案
      ，需追加下列數量，因工期將盡，煩請楊總幫忙處理。Ｆ
      ＭＴ（脈衝型）12組、POWER RESET5組、POWER RESET貴
      公司尚有5組尚未出貨。」（卷二38頁）「欣科鈺企業有
      限公司三區讀表工程往來明細．．．已付弓銓帳款12,500
      ,000，差額3,456,518...」（卷二39頁），則綜合上開資
      料，足認吉鼎公司與欣科鈺公司雖法人格不同，事實上原
      均由被告甲○○負責經營，且二公司地址相同，被告甲○
      ○本人就本件之三區工程，曾以吉鼎公司名義與原告接洽
      ，原告亦曾收受吉鼎公司傳真有關本件三區工程之工程追
      加與工程往來明細資料。又原告銷貨單所出貨品已全數用
      於三區工程，是認原告主張貨品全數交付，自屬可採，並
      不因其銷貨單名稱是否正確記載欣科鈺公司或吉鼎公司而
      有異，被告抗辯其未收受貨品云云，顯與事實不符。被告
      另否認上開吉鼎公司傳真之真正，然原告已當庭提出該傳
      真信函之原本，經本院核對無誤（卷二34頁筆錄），且核
      對原告公司95年12月8日之銷貨單，確實有出貨FMT12 組
      、PRC電源重置器5組，並由欣科鈺公司簽收（卷48頁銷貨
      單、49頁交貨清單），經核與上開傳真函追加訂購內容相
      符，可認上開傳真資料確屬真正，被告空言否認其真正性
      ，自不可採。
  (二)被告另抗辯本件曾交付或匯款原告公司董事長乙○○個人
    690 萬元，故貨款已全數清償，然為原告所否認。經查：
    1.本件被告公司前已付款12,500,800元，兩造均不爭執。而
      被告前之付款係以電匯方式匯入原告公司之公司帳戶，於
      95 年11月16日匯款550萬元、95年12月22日匯款500萬元
      、96 年1月10日匯款200萬元，有本院調閱被告公司合作
      金庫商業銀行之轉帳匯款交易傳票資料在卷（卷210頁匯
      款550萬元、卷211頁匯款500萬元、卷215頁匯款200萬元
      ）。
    2.被告抗辯其於95年11月16日交付乙○○50萬元、12月22
      日交付400萬元、96年1月10日匯款乙○○240萬元，並提
      出合作金庫銀行交易明細表為證（卷26頁），原告就其支
      付乙○○個人上開金額，並不爭執，然主張該款項為乙○
      ○與被告甲○○間之個人借款等情。經查：
      (1)按民法第309條第1項規定：依債務本旨，向債權人或其
        他有受領權人為清償，經其受領者，債之關係消滅。是
        被告主張其對乙○○個人所為之給付發生清償效力，應
        由被告舉證證明乙○○為有受領貨款權限者。
      (2)然查95年11月16日被告公司曾匯款550萬元入原告公司
        帳戶給付部份貨款，已如前述，被告抗辯同日並另給付
        現金50萬元予乙○○個人，如該50萬元亦係給付本件之
        貨款，何以不一併匯入原告公司帳戶而有另行提領現金
        之必要？
      (3)另本院調閱被告欣科鈺公司合作金庫銀行匯款明細，95
        年12月22日被告公司取出400萬元，其中200萬元匯入乙
        ○○個人之土地銀行永康分行帳戶，另200萬元以乙○
        ○名義匯入林鐘  成功大學郵局帳戶，有取款憑條、匯
        款申請書代收入傳票二張可證（卷212頁），該日被告
        亦曾匯款500萬元給原告公司；又被告另於96年1月10日
        自其合庫台南分行帳戶提領240萬元，亦係以乙○○名
        義匯入林鐘  成功大學郵局帳戶，有取款憑條、匯款申
        請書代收入傳票在卷（卷214頁），該日被告公司亦曾
        匯款200萬元給原告公司，如上開匯給乙○○、代乙○
        ○個人匯給林鐘  之款項為清償本件之貨款，何以同日
        提領確又分別匯款及匯入不同人帳戶之必要？
      (4)又被告欣科鈺公司由被告甲○○代表，曾將其合作金庫
        銀行玉成分行、帳號：0000-000 -000000號帳戶存摺、
        大小章共二枚，交付原告，並書立：「茲收到欣科鈺企
        業有限公司.... 存款存摺，帳號．．．壹本及大小印
        章共兩枚，如有款項存入，同意由弓銓公司提領，提領
        時無須告知欣科鈺企業，欣科鈺企業決無異議」（卷(一)
        66頁），其存摺交付之時間，被告甲○○固稱日期不記
        得，大約是自來水公司工程最後一期付款前所簽的等情
        （卷129頁筆錄），參照自來水公司96年10月12日之結
        算記錄（卷93頁）、被告公司96年10月31日聲請變更合
        庫玉成分行帳號之提款密碼（卷208頁申請書），足認
        被告交付存摺之時間，應在96年1月10日付款後至96年
        10月份自來水公司發款前，如被告公司抗辯該690萬元
        係清償貨款，則本件之所有貨款應在96年1月10日已清
        償完畢，何以之後另有交付存摺、印章給原告公司自行
        提領之必要？
      (5)又被告欣科鈺公司原為宜帥企業有限公司，有公司登記
        事項卡可參（卷120－123頁），而原告提出乙○○個人
        或其妹楊淑蓉曾於94年、95年間有多次匯款至被告欣科
        鈺公司之前身宜帥企業社、被告欣科鈺公司、被告甲○
        ○之妹周秀美之帳戶（卷194頁明細表、197－201頁）
        ，足認乙○○個人與宜帥企業、被告欣科鈺公司、周秀
        美間曾有多次金錢往來之情形。又乙○○現雖為原告公
        司之董事長，然其係96年3月14日始變更為代表人，有
        原告公司登記資料查詢表可參（卷11頁），則被告匯款
        當時，乙○○尚非公司之董事長。況原告公司之帳戶與
        董事長個人之帳戶並非相同，此由前述被告公司分別匯
        款入不同帳戶可知被告確實知悉有不同帳戶存在，是綜
        合上開各項資料，可認被告抗辯其交付或匯給乙○○個
        人、代乙○○匯出之款項，為清償本件之貨款云云，尚
        難採信。
六、本件合約被告欣科鈺公司購買之貨物共17,094,983元，原告
    均已交付，被告欣科鈺公司僅清償12,500,800 元，則原告
    請求被告欣科鈺公司給付貨款4,594,183元，自屬有據。又
    按所謂不真正連帶債務係指數債務人具有同一目的，本於各
    別之發生原因，對債權人各負全部給付之義務，因債務人中
    一人為給付，他債務人即同免其責任之債務。不真正連帶債
    務之發生原因，係因相關之法律關係偶然競合所致。查被告
    欣科鈺公司應給付原告之貨款金額如上述，被告甲○○為擔
    保貨款之清償，並交付面額15,516,107元之本票（卷(一)第8
    頁），而與被告欣科鈺公司間就原告之貨款債權，各負全部
    給付之義務，是本件原告之貨款如其中之任一人履行全部或
    一部，就履行部分之債務即告消滅，故被告甲○○與被告欣
    科鈺公司間就尚未給付之款項4,594,183元（含遲延利息）
    係屬於不真正連帶債務，原告主張被告二人應連帶給付，尚
    屬無據。
七、綜上所述，原告基於買賣法律關係請求被告欣科鈺公司給付
    貨款、基於票據法律關係請求被告甲○○給付票款，金額4,
    594,183元及自起訴狀繕本送達翌日即96年12月25日起至清
    償日止，按年息百分之5計算之利息，而被告二人如任一被
    告為給付，其他被告於清償範圍內同免給付責任之範圍內，
    即有理由，應予准許。逾此範圍，即失所依據，應予駁回。
八、本件訴訟費用確定為46,540元（即第一審裁判費），因原告
    僅請求被告連帶給付部分敗訴，是認應由敗訴之被告二人共
    同負擔，本院併依職權宣告之。又兩造陳明願供擔保，聲請
    宣告假執行或免為假執行，經核原告勝訴部分，合於法律規
    定，爰依原告勝訴金額酌定相當之擔保金；被告免為假執行
    部分，依原告勝訴之請求金額加計一年期間按年息百分之5
    計算之利息，酌定之。原告其餘假執行之聲請，因訴之駁回
    而失所依據，應駁回之。
九、另兩造其餘攻擊或防禦方法，經本院審酌後，認均與本件之
    結論無涉，茲不再一一論述，併予敘明。
十、據上論結，本件原告之訴一部有理由，一部無理由，依民事
    訴訟法第79條、第85條第1項、第390條第2項、第392條，判
    決如主文。
中    華    民    國    97    年    10    月    27    日
                  民事第三庭    法    官  蔡孟珊
以上正本證明與原本無異。
如對本判決上訴，須於判決送達後20日內向本院提出上訴狀，並
依民事訴訟法第77條之16繳交上訴費用。
中    華    民    國    97    年    10    月    27    日
                                書 記 官  吳幸芳


司法院資訊處製作；財團法人民間司法改革基金會備份。
